【裁判字號】    89,上易,4118
【裁判日期】    900418
【裁判案由】    竊佔
【裁判全文】
臺灣高等法院刑事判決                          八十九年度上易字第四一一八號
    被      告  甲○○
右上訴人因竊佔案件，不服臺灣桃園地方法院八十九年度易字第二○八號，中華民國
八十九年八月九日第一審判決（起訴案號：臺灣桃園地方法院檢察署八十八年度偵字
第一七七五一號）提起上訴，本院判決如左：
    主  文
原判決撤銷。
甲○○意圖為自己不法之利益，而竊佔他人之不動產，累犯，處有期徒刑肆月，如易
科罰金，以參佰元折算壹日。
    事  實
一、甲○○曾於民國（下同）八十四年間因違反麻醉藥品管理條例，經臺灣桃園地方
    法院判處有期徒刑四月確定，甫於八十五年二月五日執行完畢。仍不知悔改，竟
    意圖為自己不法之利益，明知桃園縣楊梅鎮○○○○段一一八之一號（起訴書誤
    載為一一七之一號）土地為國有土地（交通部臺灣區○道○○○路局管理），竟
    未經該局之同意，自八十八年六月間某日起，在該處由不詳確實姓名之陳先生所
    鋪水泥、置假山假水以便販賣盆裁，嗣後棄置他去之土地上，搭花架，擺盆栽而
    竊佔之。嗣於八十八年八月間經國道高速公路北區工程度報警處理。
二、案經國道高速公路警察局第一警察隊報請臺灣桃園地方法院檢察署檢察官偵查起
    訴。
    理  由
一、訊據上訴人即被告矢口否認有何竊佔國有土地犯行，辯稱渠未佔有該土地搭花架
    及置放盆栽情事云云，然查右揭事實，業據被告於警訊、偵查及原審中經提示相
    片辨認後明確供承在卷（見偵查卷第四頁、第五頁、第二十三頁反面、第三十九
    頁反面、原審卷第十七頁反面），復有現場照片及原審法院命桃園縣楊梅地政事
    務所人員測量之土地複丈成果圖一紙在卷可稽，被告上開所辯顯係卸責之詞，自
    非可採，至被告於原審辯稱：其另竊佔同地段一一七之一號國有土地一案，業經
    臺灣桃園地方法院於八十八年十一月二十五日以八十六年度易字第一八一三號刑
    事判決，判處有期徒刑三月，減為有期徒刑一月又十五日確定，該案與本案有連
    續犯裁判上一罪之關係，故本案應為免訴判決云云。惟查，被告所指原審八十六
    年易字第一八一三號之刑事確定判決，所認定之被告竊佔犯行係發生於七十八年
    十一月間，且竊佔之目的係為經營檳榔攤，有該刑事判決在卷可稽，而本案則發
    生於八十八年六月間，且竊佔土地之目的係為怡情、休閒之用，二者不惟相隔近
    十年，目的亦不相同，核屬基於各別犯意為之，顯無概括犯意可言而與連續犯之
    要件不符，自不得認係法律上同一之案件，進而認本案業經判決確定，是被告就
    此所辯，洵無可取。是本件事證明確，被告犯行堪以認定。
二、又相片上之所示之鋪水泥、置假山、假水處之面積，經複丈結果為四十一平方公
    尺，固有複丈圖足憑，惟查被告自警訊起，即堅決否認在該處鋪水泥、置假山、
    假水，於本院調查時供稱係曾在該處盆栽之陳伯伯所為，雖未能提出該陳伯伯之
    確實姓名、年籍資料供查證，然經本院訊之查報被告本件竊佔之證人，即國道高
    速公路北區工程處中壢工務段承辦人員乙○○結證略稱：「因為假山蓋在他房子
    旁邊，所以我們認為可能是他的，至於誰蓋的，我們不知道。」、「他有說請工
    人要花很多錢，他說如果要弄掉，你們公家有錢自己弄就好了。」（見本院卷第
    五十四頁、第五十五頁）等語，自不能證明該假山、假水係被告所為。徵之證人
    即批發檳榔予被告太太檳榔攤之丙○○證稱：「據我所知是陳老先生在那邊賣盆
    栽，因為他在那邊賣盆栽，那時做假山、假水時他幾乎都是天天在那邊擺設，用
    小貨車載，現在已經沒有了，因為前陣警察取締後就沒有看到。」，經訊以假山
    、假水是否甲○○做的？答稱：「不是，當初在起造時，我有問甲○○的太太說
    你怎麼會有雅興做假山、假水，他太太說不是他們做的，是賣盆栽的老先生做的
    。」等語（見本院卷第一一七頁、第一一八頁），復徵之被告務農及其太太擺攤
    賣檳榔為生，收入不豐，豈會在非其所有之土地上，花巨資鋪水泥、造假山、假
    水之雅興及能力？是被告所辯其未在該土地上鋪水泥、造假山、假水之情，尚堪
    採信。附此敘明。
三、核被告所為係犯刑法第三百二十條第二項之竊佔罪，又查曾於八十四年間因違反
    麻醉藥品管理條例，經臺灣桃園地方法院判處有期徒刑四月確定，於八十五年二
    月五日執行完畢，有本院被告全國前案紀錄表附卷可稽，茲於五年內再犯本件有
    期徒刑以上之罪，為累犯，應加重其刑。又查被告行為後，刑法第四十一條業已
    修正，並於九十年一月十日經總統公布，於九十年一月十二日生效，茲比較新舊
    法條文修正之結果，其中修正前刑法第四十一條「犯最重本刑為三年以下有期徒
    刑以下刑之罪，而受六月以下有期徒刑或拘役之宣告，因身體、教育、職業或家
    庭之關係，執行顯有困難，得以一元以上三元以下折算一日，易科罰金」之規定
    ，已經修正之新法擴大得易科罰金之範圍，凡「所犯最重本刑為五年以下有期徒
    刑之罪」，符合前開與舊法相同之其他要件下，即得易科罰金，是適用新法即對
    被告原所犯最重本刑為有期徒刑五年以下之罪者，使其有易科罰金之適用，對被
    告而言，自較有利，故依刑法第二條第一項前段之規定，本院即得適用裁判時之
    新修正刑法第四十一條第一項之規定，就所宣告之刑諭知如易科罰金之折算標準
    。
四、原審予以論科固非無見，惟未予詳查，遽認被告竊佔該土地鋪水泥、造假山、假
    水，面積達四十一平方公尺，自有未洽，本件被告上訴否認犯罪，雖無理由，然
    原判決既有此可議之處，應由本院予以撤銷改判，爰審酌被告犯罪之動機、目的
    、手段及其品性、生活狀況、智識程度、犯罪所生之損害及犯罪後態度等一切情
    狀，量處如主文第二項所示之刑，並諭知如易科罰金以三百元折算一日之標準。
據上論斷，應依刑事訴訟法第三百六十九條第一項前段、第三百六十四條、第二百九
十九條第一項、刑法第二條第一項前段、第三百二十條第二項、第一項、第四十七條
、第四十一條第一項前段、罰金罰鍰提高標準條例第一條前段、第二條，判決如主文
。
本案經檢察官劉永清到庭執行職務。
中      華      民      國    九十      年      四      月     十八     日
                              臺灣高等法院刑事第二十六庭
                                  審判長法  官  呂  永  福
                                        法  官  黃  賽  月
                                        法  官  魏  新  國
右正本證明與原本無異。
不得上訴。
                                        書記官  章  大  富
中      華      民      國    九十      年      四      月     十九     日
附錄：本案論罪科刑法條全文
刑法第三百二十條第二項
意圖為自己或第三人不法利益，而竊佔他人之不動產者，依前項之規定處斷。
前二項之未遂犯罰之。


司法院資訊處製作；財團法人民間司法改革基金會備份。
